臺灣高雄地方法院刑事判決　　　　　　 95年度交易字第621號
公　訴　人　臺灣高雄地方法院檢察署檢察官
被　　　告　丙○○
上列被告因過失致死案件，經檢察官提起公訴（95年度調偵字第
1139號），本院以簡式審判程序審理，判決如下：
    主  文
丙○○犯過失致人於死罪，處有期徒刑陸月，如易科罰金，以銀
元參佰元即新臺幣玖佰元折算壹日。緩刑參年。
    事  實
一、丙○○於民國95年4 月12日晚間6 時50分許，駕駛車牌號碼
    為E3－5399號自用小客車，沿高雄縣燕巢鄉○○路由西往東
    方向行駛，行經該路段50號前時，本應注意車前狀況，並隨
    時採取必要之安全措施，而依當時天候晴朗、夜間有照明、
    乾燥柏油路面無缺陷、視距良好亦無其他障礙物等，並無不
    能注意之情事，竟以最高速限之時速60公里之速度貿然前行
    ；適有未看清左右往來車輛，即自南向北騎乘車牌號碼XHS2
    －333 號機車正穿越安北路之之吳玉蘭驟然駛至。丙○○行
    駛至該處時，因當時時速達60公里，且疏未注意車前狀況並
    採取煞停等必要之安全措施，而僅向左前方閃避，導致其所
    駕駛上開自小客車右前車頭撞及吳玉蘭之機車右側車身（起
    訴書誤載為左側車身）而肇事，兩車因此均滑行至14.1公尺
    遠處之安北路北側東向（起訴書誤載為西向）車道上，吳玉
    蘭人車倒地後，受有頭部外傷併頭骨骨折、第二頸椎骨折等
    傷害，經送往財團法人義大醫院急救後，直至同日晚間11時
    7 分許，仍不治死亡。丙○○於肇事後，委請鄰近加油站員
    工報警處理，停留在上開現場，而於警員劉峰谷到場處理尚
    不知何人肇事時，主動向該員警表示其為肇事者而接受裁判
    。
二、案經高雄縣政府警察局岡山分局報請臺灣高雄地方法院檢察
    署檢察官偵查起訴。
    理  由
一、訊據被告丙○○對於上開事實均坦承不諱，核與告訴人乙○
    ○、甲○○於警詢中指訴之情節相符，並有道路交通事故現
    場調查報告表、現場圖各1 份及現場照片16張在卷可資佐証
    。且被害人吳玉蘭係因本件車禍致受有頭部外傷併顱骨骨折
    、第2 頸椎骨折等傷害並因而致死之事實，有義大醫院95年
    4 月12日診斷證明書1 份在卷可佐，並業經臺灣高雄地方法
    院檢察署檢察官督同法醫師相驗明確，有相驗屍體證明書、
    驗斷書在卷可憑。
二、按車輛行駛時，駕駛人應注意車前狀況，隨時採取必要之安
    全措施，道路交通安全規則第94條第3 項定有明文。被告駕
    車自應注意上述道路交通安全規定；且依當時天候、照明、
    路面乾燥、視距等狀況，並無不能注意之情事，被告竟疏未
    注意及此，於駕車行駛至該路段時既已發現被害人吳玉蘭行
    駛於前方路段北側穿越安北路至該路段南側，竟並未煞車而
    僅向左前方閃避（95年度偵字第14804 號案卷第3 頁至第4
    頁），致其所駕駛之自小客車係右前車頭撞擊被害人機車右
    側車身，足見被告確實未注意車前狀況，以致未採取煞車等
    必要之安全措施，而於向左閃避時，仍撞及被害人機車而肇
    事之情甚明，被告確有過失無誤。且其過失行為確使被害人
    吳玉蘭因而受有上開傷害並導致死亡，是被告之過失行為與
    該被害人之死亡結果間，具有相當因果關係。而被害人騎乘
    機車，未看清左右來車即率爾穿越馬路，對本件交通事故之
    發生亦有過失，惟無解於被告應負之過失責任。本件事證明
    確，被告過失致人於死之犯行堪以認定。
三、論罪科刑之理由：
  1.本件被告駕駛自用小客車肇事致人於死，核其所為，係犯刑
    法第276 條第1 項之過失致人於死罪。
  2.被告行為後，如附表所示之刑法規定均經修正，並於95年7
    月1 日施行。經比較修正前後之規定（新舊條文之對照詳如
    附表），因修正後刑法第33條提高罰金刑之最低刑度，修正
    後刑法第41條提高易科罰金罰金之折算標準，且修正後刑法
    第62條將符合自首規定者，由減輕其刑修正為得減輕其刑，
    上開修正結果對被告並未較為有利，依刑法第2 條第1 項前
    段之規定，自應以被告行為時法即修正前刑法之規定，為本
    件被告論罪科刑、定易科罰金折算標準及依自首減輕其刑之
    依據。
  3.被告丙○○於車禍後留在現場，主動向前來處理本件交通事
    故而尚不知何人肇事之警員劉峰谷坦承為肇事之人，並受裁
    判，此有高雄縣政府警察局岡山分局交通事故肇事人自首紀
    錄表1 份附卷足憑，應依修正前刑法第62條前段之規定減輕
    其刑。審酌被告一時疏於注意而肇事，被告犯後坦承犯行，
    態度尚佳，及事後已與被害人家屬達成民事和解，賠償被害
    人之家屬所受損害（參卷附高雄縣橋頭鄉調解委員會調解書
    1 份）等一切情狀，爰酌情量處如主文所示之刑，並依修正
    前刑法第41條第1 項前段之規定，諭知其易科罰金之折算標
    準。
  4.被告行為後，刑法第74條緩刑之規定亦經修正，並亦於95年
    7 月1 日施行，然緩刑係論罪科刑時為促使行為人將來改過
    遷善，避免再犯所設，乃在評價行為人「裁判時」反社會性
    ，具有防衛社會功能而與保安處分具有類似效果，與行為之
    評價應考量行為當時及裁判時之法律秩序有所不同，應以裁
    判時法律決定緩刑宣告與否。因此，犯罪在新法施行前，新
    法施行後，緩刑之宣告，應適用新法第七十四條之規定宣告
    緩刑及應負之負擔（最高法院九十五年五月二十三日第八次
    刑事庭會議決議第七點參照）。查被告前未曾受有期徒刑之
    宣告，此有臺灣高等法院被告前案紀錄表及臺灣地方法院檢
    察署刑案資料查註紀錄表在卷可查，又已坦承犯罪並與被害
    人家屬達成民事和解，其經此次科刑後，當知所警惕，應無
    再犯之虞，本院認所宣告之刑，以暫不執行為適當，爰依刑
    法第74條第1 項第1 款之規定，併予宣告緩刑2 年，以啟自
    新。
據上論斷，應依刑事訴訟法第299 條第1 項前段、第273 條之1
、刑法第2 條第1 項前段、第276 條第1 項、第74條第1 項第1
款，修正前刑法第41條第1 項前段、第62條，罰金罰鍰提高標準
條例第1 條前段、修正前罰金罰鍰提高標準條例第2 條，判決如
主文。
本案經檢察官丁○○到庭執行職務。
中　　華　　民　　國　　96　　年　　1　 　月　　31　　日
                  交通法庭  法　官  葉啟洲
以上正本證明與原本無異。
如不服本判決，應於收受送達後10日內向本院提出上訴書狀。
中　　華　　民　　國　　96　　年　　2 　　月　　1 　　日
　　　　　　　　　　　　　　書記官  蔡語珊
附表：
┌──┬───────┬───────┬───────┬────┬────┐
│條號│  舊法規定    │   新法規定   │   比較理由   │比較依據│比較結果│
│    │              │              │              │        │何者對行│
│    │              │              │              │        │為人有利│
├──┼───────┼───────┼───────┼────┼────┤
│33│主刑之種類如下│主刑之種類如下│新法罰金之額度│修正刑法│舊法    │
│    │：            │：            │較舊法增加    │第2條第1│        │
│    │五、罰金：1元 │五、罰金：新台│              │項前段  │        │
│    │    以上。    │    幣1000元以│              │        │        │
│    │（罰金罰鍰提高│    上，以百元│              │        │        │
│    │標準條例第1 條│    計算之。  │              │        │        │
│    │前段規定：依法│              │              │        │        │
│    │律應處罰金、罰│              │              │        │        │
│    │鍰者，就其原定│              │              │        │        │
│    │數額得提高為2 │              │              │        │        │
│    │倍至10倍)     │              │              │        │        │
├──┼───────┼───────┼───────┼────┼────┤
│41I│犯最重本刑為5 │犯最重本刑為5 │新法刪除舊法宣│修正刑法│舊法    │
│    │年以下有期徒刑│年以下有期徒刑│告易科罰金時，│第2條第1│        │
│    │以下之刑之罪，│以下之刑之罪，│，需具備「因身│項前段  │        │
│    │而受6個月以下 │而受6個月以下 │體、教育、職業│        │        │
│    │有期徒刑或拘役│有期徒刑或拘役│或家庭之關係或│        │        │
│    │之宣告，因身體│之宣告者，得以│其他正當事由，│        │        │
│    │、教育、職業、│新臺幣1000元、│，執行顯有困難│        │        │
│    │家庭之關係或其│2000元或3000元│者」之限制，似│        │        │
│    │他正當事由，執│折算1日，易科 │以新法對行為人│        │        │
│    │行顯有困難者，│罰金。但確因不│有利；惟觀今司│        │        │
│    │得以1元以上3元│執行所宣告之刑│法實務對於被害│        │        │
│    │以下折算1日， │，難收矯正之效│人是否宣告得易│        │        │
│    │易科罰金。但確│，或難以維持法│科罰金，實無以│        │        │
│    │因不執行所宣告│秩序者，不在此│「因身體、教育│        │        │
│    │之刑，難收矯正│限。          │ 、職業或家庭 │        │        │
│    │之效，或難以維│              │之關係或其他正│        │        │
│    │持法秩序者，不│              │當事由，執行顯│        │        │
│    │在此限。      │              │有困難者」等情│        │        │
│    │(罰金罰緩提高 │              │情狀為考量。而│        │        │
│    │標準條例第2條 │              │易科罰金折算標│        │        │
│    │前段：依刑法第│              │準已由銀元100 │        │        │
│    │41條易科罰金或│              │、200、300元即│        │        │
│    │第42條第2項易 │              │新台幣300、600│        │        │
│    │服勞役者，均就│              │、900元，提高 │        │        │
│    │其原定數額提高│              │為以新台幣1000│        │        │
│    │為100倍折算1日│              │元、2000元、  │        │        │
│    │)             │              │3000元折算1日 │        │        │
│    │              │              │，綜合觀之，舊│        │        │
│    │              │              │法對行為人較為│        │        │
│    │              │              │有利。        │        │        │
├──┼───────┼───────┼───────┼────┼────┤
│62  │對於未發覺之罪│對於未發覺之罪│舊法時期，自首│修正刑法│舊法    │
│    │自首而受裁判者│自首而受裁判者│之效果必減其刑│第2條第1│        │
│    │，減輕其刑。但│，得減輕其刑。│，比較言之，自│項前段  │        │
│    │有特別規定者，│但有特別規定者│以舊法對行為人│        │        │
│    │依其規定。    │，依其規定。  │有利。        │        │        │
│    │              │              │              │        │        │
│    │              │              │              │        │        │
│    │              │              │              │        │        │
│    │              │              │              │        │        │
│    │              │              │              │        │        │
│    │              │              │              │        │        │
│    │              │              │              │        │        │
└──┴───────┴───────┴───────┴────┴────┘
附錄本判決論罪之法條：
刑法276條第1項
因過失致人於死者，處2年以下有期徒刑、拘役或2,000元以下罰
金。
